【裁判字號】    89,重訴,412
【裁判日期】    890718
【裁判案由】    清償借款
【裁判全文】
臺灣高雄地方法院民事判決  八十九年度重訴字第四一二號
    原      告  甲○○
    被      告  丙○○○
                乙○○
    右  二  人
    訴訟代理人  林復華  律師
                吳文豐  律師
右當事人間清償借款事件，本院判決如左：
    主    文
原告之訴駁回。
訴訟費用由原告負擔。
    事    實
甲、原告方面：
一、聲明：
(一)被告應連帶給付原告新台幣 (下同)六百萬元，及自民國八十一年五月十七日起
    至清償日止，按月息百分之一．三計算之利息。
(二)訴訟費用由被告連帶負擔。
二、陳述：
(一)被告丙○○○自民國八十一年二月二十二日起陸續向原告借款，第一筆係原告於
    八十一年二月二十二日自其妻李顏玉盞設在高雄縣岡山鎮農會活期儲蓄存款帳號
    00000-0-0內提領二十九萬五千元，加現金十萬五千元，計四十萬元交予被告丙
    ○○○；第二筆款於八十一年三月六日提領三萬元，加現金七萬元，計十萬元交
    予被告丙○○○；第三筆款於八十一年三月十日款五十萬元至被告丙○○○帳
    戶；第四筆款於八十一年三月十一日提領十五萬元交予被告丙○○○；第五筆款
    於八十一年四月十五日提領二十九萬七千元，加現金二十五萬三千元，共計五十
    五萬元交予被告丙○○○。其後被告丙○○○又向原告借款三十萬元，原告以其
    妻李顏玉盞於八十一年五月十五日參加互助會得標之會款交予被告丙○○○。至
    此，被告丙○○○向原告之借款已累計為二百萬元，後來被告丙○○○於八十二
    年間又陸續向原告借款一百萬元，部分款項由原告在高雄縣岡山鎮農會活期儲蓄
    存款帳號00000-0-0內提領交予被告，部份款項則由原告之妻李顏玉盞於八十二
    年一月十日標取互助會之會款交於被告。至此，被告借款增加為三百萬元。
(二)被告丙○○○依約定自八十一年二月二十二日起至八十二年九月三日止應清償原
    告本金三百萬元及約定之月利率一分三厘計（即四十萬元）予原告，但被告丙○
    ○○並未清償任何款項，延至八十三年九月三日止，因之前積欠本利借款未清償
    ，視同本金計應償還款為三百四十萬元及利息五十萬元，但被告丙○○○仍未清
    償任何款項，又延至八十四年九月三日止積欠本利借款未清償視同本金應償還款
    為三百九十萬元及利息六十萬元，但被告丙○○○仍未清償任何款項，再延至八
    十五年九月三日止積欠本利借款未清償視同本金為應償還四百五十萬元及利息七
    十萬元，但被告丙○○○仍未清償任何款項，再延至八十六年九月三日止積欠本
    利款未清償視同本金應償還款為五百二十萬元及利息八十萬元，上開借款均由被
    告丙○○○提供其所有之高雄縣岡山鎮○○段二六六、二七０、二七一地號土地
    ，及同段十五建號門牌號碼高雄縣岡山鎮○○路一六二號房屋 (下稱系爭抵押房
    地) 設定第二順位抵押權給原告，且多次變更抵押權擔保之債權金額及存續期間
    ，其後且因設定擔保金額六百萬元過高，恐不足清償債務，故雙方協定不足額以
    簽發本票為據，被告丙○○○乃簽發票面金額八十九萬元之本票予原告，並約定
    於八十七年九月三日清償所有積欠之全部債款，詎迄今被告丙○○○仍未清償債
    款。被告乙○○為本件借款之連帶保證人，爰依據借貸及連帶保證之法律關係，
    訴請被告連帶給付原告六百萬元，及自八十一年五月十七日起至清償日止，按月
    息百分之一．三計算之利息。
(三)對於被告抗辯之陳述：
  (1)原告於八十二年六月間最後一次借款給被告丙○○○，並約定清償期，但因被告
    丙○○○未照約定之清償期償還，故依約定月利率百分之一．三計息，加入未償
    還之利息視為本金，後來幾年在被告丙○○○不斷請求及一再拖延下，也未清償
    ，僅以多次變更清償期及設定抵押擔保金額，直至最後清償期八十六年九月三日
    ，原告要求被告丙○○○清償債務，但被告丙○○○仍不履行，又一再託延，並
    希望原告再給予一段期間，原告念在朋友之情，也不忍心實行抵押權拍其抵押物
    。未料，原告於八十八年二月十日收到鈞院民事執行處函，才得知第一順位抵押
    權人已聲請強制執行，原告再次向被告丙○○○催討債務，怎知被告丙○○○竟
    惡臉相向，置之不理，顯係存心抵賴，原告乃依法聲明參與分配。其後抵押物於
    八十八年九月二十三日拍定，得款不足以分配予原告，故原告又再次向被告丙○
    ○○催討債務，詎料，被告丙○○○竟矢口否認有借款之事，對原告更惡語相向
    。
  (2)被告丙○○○前自七十九年九月四日起至八十一年三月三日止，向原告借款三百
    九十萬元，並以被告丙○○○所有之系爭抵押房地設定第二順位抵押權予原告，
    嗣於八十一年三月三日經雙方協定後，被告願將位於高雄縣岡山文賢市場第四十
    九號攤位使用之權利以五百萬元讓與原告，扣除被告丙○○○應先清償所積欠原
    告之三百九十萬元借款後，原告再支付給被告丙○○○差額款項一百十萬元。被
    告丙○○○於八十一年三月十八日要求原告先付款二十萬元，以繳納高雄縣岡山
    鎮公所終止租約之違約金，餘款九十萬元俟被告丙○○○將權利攤位移轉予原告
    再付款，原告乃分別自高雄縣岡山鎮農會活期儲蓄存款帳號00000-0-0戶名甲○
    ○帳戶內，於八十一年三月二十五日提領十六萬元，於八十一年三月二十七日提
    領十萬元，及原告參加之互助會得標會款三十四萬元，及原告之女得標之互助會
    款三十萬元，付清餘款九十萬元，於八十一年三月二十七日交給被告丙○○○，
    至此累計共付款一百十萬元。被告片面指稱其於八十一年之前向原告簽六合彩積
    欠賭款，故將上開文賢市場攤位使用權轉讓給原告之女抵償，不足額原告始付款
    五十萬元（指八十一年三月十日之款五十萬元）給被告丙○○○，顯為無稽。
    此筆款項實為借款之金額，倘若非有借款之實，被告丙○○○怎會將市場使用權
    轉讓給原告。
  (3)被告陳述其所欠款項為簽六合彩之賭金，並誣指原告為組頭，顯有捏造事實之嫌
    ，存心抵賴，被告丙○○○與原告若無金錢借貸之實，被告丙○○○怎會無故將
    其所有之系爭抵押房地設定抵押權給原告，又為何簽發本票給原告，依原告此舉
    顯而易見。近查被告丙○○○所提供設定抵押之房地，經法院拍定後，現為被告
    之子名下所有，顯然被告丙○○○有惡意脫產之嫌，以達抵賴債務不還之目的，
    被告丙○○○此舉實在可惡，並且又惡意公然侮辱原告之名節。
三、證據：提出本院民事執行處通知書、分配表、存摺、高雄縣岡山鎮農會交易明細
    表、本票、高雄縣岡山鎮公所函、租賃契約書、建物登記簿謄本各一件、他項權
    利證明書、土地登記簿謄本各二件、互助會單三件、土地及建築改良物變更契約
    書四件為證。
乙、被告方面：
一、聲明：
(一)原告之訴駁回。
(二)訴訟費用由原告負擔。
二、陳述：
(一)按金錢借貸，固不以書面為限，亦不以有保證人或抵押品為契約成立要件，惟原
    告就其所主張債權發生原因之事，應先負舉證之責任，必須證明其真實後，被告
    於其抗辯事實始應負舉證之責任，此為舉證責任分擔之原則最高法院著有四十三
    年台上三七七號判例可循。
(二)原告主張其借款予被告丙○○○，被告丙○○○則提供所有系爭抵押房地設定第
    二順位抵押權予原告，且前後經五次延展存續期間亦即自八十一年五月十七日起
    至八十六年九月三日止，並以抵押債權金額為增加之變更登記，欲證明被告丙○
    ○○於八十一年五月十七日向原告借貸二百萬元，及陸續借貸由三百三十萬元、
    四百三十萬元、五百萬元，而為六百萬元，暨按月利率百分之一．三計息，被告
    乙○○應負連帶保證人責任。然揆諸上開判例例，原告顯未盡其舉證借貸債權發
    生原因之事實，遑論原告於八十九年六月一日於鈞院審訊自認其於八十一年五月
    十七日借款予被告丙○○○二百萬元，至約定清償期限八十二年三月三日未還本
    金，亦未付利息，後來本金加利息共一百三十萬元，再做為本金繼續借款等語。
    申言之，原告主張被告於八十二年三月三日未清償借款後，於八十二年九月三日
    、八十三年九月三日、八十四年九月三日延期後亦未清償借款，俱係違民法第二
    百零七條所定將利息滾入原本再生利息，前後四年六月借款期間內計達本金之二
    倍即四百萬元之多，亦悖於民法第二百零五條之禁止規定。（最高法院五十三年
    台上三一六一號判例參看）
(三)系爭抵押物於八十八年九月二十三日經法院拍定後，僅得款三百十一萬一千元，
    仍無法全部清償第一順位扺押權人即訴外人高雄縣岡山鎮農會之抵押債權，原告
    竟於設定二百萬元抵押債權猶不知止，復多次變更增至六百萬元，矧原告債權清
    償期較第一順位抵押權人為先（清償期限為八十六年九月三日），何以所謂本利
    始終均未曾清償分文情節下，仍拒不實行抵押權，俟逾半年反由清償期在後（清
    償期限為八十七年四月二十六日）第一順位抵押權人聲請執行，原告僅執參與分
    配聲明為之﹖而原告主張設定第二順位抵押權對渠有所保，有違常情。尤徵原告
    片面指摘被告丙○○○未立字據而借款六百萬元之無稽。
(四)被告丙○○○係向原告簽賭六合彩所積欠之賭債，原告是組頭，被告丙○○○向
    原告簽賭六合彩，但並未向原告借錢，且原告未能舉證被告借款，應駁回原告之
    訴。何況六合彩賭博係違背法令所禁止之行為，不能認為有效，其因該行為所生
    之債權債務關係，亦不能行使請求權（最高法院二十年上七九九號判例）。
(五)被告丙○○○前曾向原告簽賭六合彩，亦曾以被告丙○○○所有之系爭抵押房地
    設定抵押權予原告，嗣經雙方協定，被告丙○○○願將位於高雄縣岡山文賢市場
    第四十九號攤位使用之權利以五百萬元讓與原告，扣除被告丙○○○應先清償所
    積欠原告之六合彩賭金三百九十萬元，原告再支付給被告丙○○○差額款項一百
    十萬元。其中於八十一年三月十日款五十萬元至被告丙○○○帳戶內，其餘六
    十萬元則扣抵六合彩賭金後，塗銷抵押權設定，並移轉攤位使用權予原告之女李
    秀清。
三、證據：請求傳訊證人李秀清。
    理    由
一、原告起訴主張：被告丙○○○自八十一年二月二十二日起陸續向原告借款，原告
    於八十一年二月二十二日自其妻李顏玉盞帳戶內提領二十九萬五千元，加現金十
    萬五千元，共計四十萬元交予被告丙○○○；又於八十一年三月六日提領三萬元
    ，加現金七萬元，共計十萬元交予被告丙○○○；再於八十一年三月十日款五
    十萬元至被告丙○○○帳戶；另於八十一年三月十一日提領十五萬元交予被告丙
    ○○○；復於八十一年四月十五日提領二十九萬七千元，加現金二十五萬三千元
    ，共計五十五萬元交予被告丙○○○。而後被告丙○○○又向原告借款三十萬元
    ，原告以其妻於八十一年五月十五日以參加互助會得標之會款交予被告丙○○○
    。至此，被告丙○○○之借款已累計為二百萬元，其後被告丙○○○於八十二年
    間又陸續向原告借款一百萬元，部份借款由原告帳戶內提領交予被告丙○○○，
    另部份借款則由原告之妻李顏玉盞於八十二年一月十日標得之互助會款交予被告
    丙○○○，被告丙○○○借款增加為三百萬元。被告丙○○○依約定應自八十一
    年二月二十二日起至八十二年九月三日止清償本金三百萬元及約定之月利率一分
    三厘計（即四十萬元）予原告，但被告丙○○○未清償任何款項，延至八十三年
    九月三日止，因前積欠本利未清償視同本金計應償還三百四十萬元及利息五十萬
    元予原告，但被告丙○○○仍未清償任何款項，又延至八十四年九月三日止積欠
    本利款未清償視同本金應償還三百九十萬元及利息六十萬元予原告，但被告丙○
    ○○仍未清償任何款項，再延至八十五年九月三日止積本欠本利款未清償視同本
    金為應償還四百五十萬元及利息七十萬元予原告，但被告丙○○○仍未清償任何
    款項，再延至八十六年九月三日止積欠本利款未清償視同本金應償還五百二十萬
    元及利息八十萬元予原告，但被告丙○○○仍未清償任何款項。上開借款均由被
    告丙○○○提供其所有之系爭抵押房地設定第二順位抵押權給原告，且多次變更
    抵押權擔保之債權金額及存續期間。又因設定擔保金額過高恐已不夠清償債務，
    故雙方協定不足額以簽發本票為據，被告丙○○○乃簽發票面金額八十九萬元之
    本票交予原告，並約定於八十七年九月三日清償所有積欠之全部債款，惟擔保期
    間屆至，詎迄今被告丙○○○仍未清償借款，被告乙○○為本件借款之連帶保證
    人，爰依據借貸及連帶保證之法律關係，訴請被告連帶給付原告六百萬元，及自
    八十一年五月十七日起至清償日止，按月息百分之一．三計算之利息等語。
二、被告則以：原告是六合彩組頭，被告丙○○○向原告簽賭六合彩積欠賭債，但並
    未向原告借錢，六合彩賭博係違背法令所禁止之行為，因賭博行為所生之債務，
    原告自不能行使請求權。又原告以其就被告丙○○○所有之房地設定第二順位抵
    押權，前後經五次延展存續期間，自八十一年五月十七日起至八十六年九月三日
    止，並變更抵押擔保債權金額，空謂被告丙○○○於八十一年五月十七日向原告
    借貸二百萬元，及陸續借貸由三百三十萬元、四百三十萬元、五百萬元，而為六
    百萬元，暨按月利率百分之一．三計息，被告乙○○應負連帶保證人責任，惟原
    告未舉證證明借貸債權發生原因之事實，遑論原告於八十九年六月一日於鈞院審
    訊自認其於八十一年五月十七日借款予被告丙○○○二百萬元，至約定清償期限
    八十二年三月三日未還本金及利息，後來本金加利息共一百三十萬元，再做為本
    金繼續借款等語。又原告主張被告丙○○○於八十二年三月三日屆期未依約清償
    借款後，於八十二年九月三日、八十三年九月三日、八十四年九月三日延期後亦
    屆期未清償借款，俱違反民法第二百零七條所定將利息滾入原本再生利息之規定
    ，在四年六月借款期間內利息計達本金之二倍即四百萬元之多，合計本息共計六
    百萬元，亦悖於民法第二百零五條之禁止規定。被告丙○○○提供之設定抵押物
    於八十八年九月二十三日經法院拍定後，僅得款三百十一萬一千元，尚無法全部
    清償第一順位扺押權人即訴外人高雄縣岡山鎮農會之抵押債權，原告之債權清償
    期較第一順位抵押權人為先，何以在本利始終均未曾清償分文情節下，仍不實行
    抵押權，俟逾半年反由清償期在後之第一順位抵押權人聲請強制執行，原告僅參
    與分配。又被告丙○○○前向原告簽賭六合彩，亦曾以被告丙○○○所有之系爭
    抵押房地設定抵押權給原告，嗣經雙方協定，被告丙○○○願將位於高雄縣岡山
    文賢市場第四十九號攤位使用之權利以五百萬元讓與原告，扣除被告丙○○○應
    先清償所積欠原告之賭金三百九十萬元，原告再支付給被告丙○○○差額款項一
    百十萬元，於八十一年三月十日款五十萬元至被告丙○○○帳戶內，其餘六十
    萬元則扣抵賭金後，塗銷抵押權設定，並移轉攤位使用權予原告之女李秀清等語
    ，資為抗辯。
三、本件原告主張被告丙○○○於八十一年五月十七日提供其所坐落高雄縣岡山鎮○
    ○段二六六、二七０、二七一地號土地及同段十五建號門牌號碼高雄縣岡山鎮○
    ○路一六二號房屋設定第二順位抵押權予原告，擔保債權金額二百萬元，利息按
    月利率一分三厘計算  (即月息百分之一．三)，約定債務清償日期為八十二年三
    月三日、抵押權存續期間為自八十一年五月十七日起至八十二年三月三日止；嗣
    於八十二年三月三日債務清償期限及抵押權存續期間屆至債權未清償，乃變更抵
    押權設定契約書之內容為抵押權之存續期間自八十一年五月十七日起至八十二年
    九月三日止，及增加擔保之債權金額為三百三十萬元；嗣於八十二年九月三日債
    務清償期及抵押權存續期間屆至債權仍未清償，再變更抵押權設定契約書之抵押
    權存續期間自八十一年五月十七日起至八十三年九月三日止，增加擔保之債權金
    額為四百三十萬元；又於八十三年九月三日債務清償期及抵押權存續期間屆至債
    權未清償，復變更抵押權設定契約書之抵押權存續期間自八十一年五月十七日起
    至八十四年九月三日止，增加擔保之債權金額為五百萬元；再於八十四年九月三
    日債務清償期及抵押權存續期間屆至債權仍未清償，變更抵押權設定契約書之抵
    押權存續期間自八十一年五月十七日起至八十六年九月三日止，增加擔保之債權
    金額為六百萬元；嗣第一順位抵押權人即訴外人高雄縣岡山鎮農會聲請本院拍賣
    上開抵押物，原告以其債權額六百萬元及自八十六年九月三日起至八十八年九月
    二十三日按月息百分之一．三計算之利息聲明參與分配，經本院以八十七年度執
    字第二七二八０號強制執行分配結果，原告上開債權原本及利息均未受分配等情
    ，為被告所不否認，復有本院民事執行處通知書、分配表、他項權利證明書、土
    地及建築改良物抵押權設定契約書各一件、土地及建築改良物變更契約書四件為
    證，堪信為真實。至原告主張被告丙○○○向原告借款六百萬元之情，則為被告
    所否認，並以前開情詞置辯，本件所應審究者為被告丙○○○是否向原告借款六
    百萬元未清償？茲將本院之判斷意見說明如下：
(一)稱消費借貸者，謂當事人約定，一方移轉金錢或其他代替之所有權於他方，而他
    方以種類、品質、數量相同之物返還之契約；消費借貸之借用人應於約定期限內
    ，返還與借用物種類、品質、數量相同之物；民法修正前第四百七十四條 (按：
    依現行民法債編施行法第一條後段規定，在修正施行前即八十九年五月五日發生
    者，不適用修正施行後之規定，本件原告主張之借款係於八十九年五月五日以前
    ，自應適用修正前民法第四百七十四條之規定) 、民法第四百七十八條固分別定
    有明文。又當事人主張有金錢借貸關係存在，須就其發生所須具備之特別要件即
    金錢之交付及借貸意思表示一致負舉證之責任，若僅證明有金錢之交付，未證明
    借貸意思表示互相一致者，尚不能認有金錢借貸關係存在，最高法院八十一年台
    上字第二三七二號判例可資參照。
(二)原告主張被告丙○○○自八十一年二月二十二日起陸續向原告借款，原告於八十
    一年二月二十二日自其妻李顏玉盞帳戶內提領二十九萬五千元，加現金十萬五千
    元，共計四十萬元交予被告丙○○○；又於八十一年三月六日提領三萬元，加現
    金七萬元，共計十萬元交予被告丙○○○；再於八十一年三月十日款五十萬元
    至被告丙○○○帳戶；另於八十一年三月十一日提領十五萬元交予被告丙○○○
    ；復於八十一年四月十五日提領二十九萬七千元，加現金二十五萬三千元，共計
    五十五萬元交予被告丙○○○。而後被告丙○○○又向原告借款三十萬元，原告
    之妻於八十一年五月十五日以參加互助會得標之會款交於被告丙○○○，累計被
    告丙○○○之借款為二百萬元，其後被告丙○○○又向原告借款一百萬元，累計
    本息為六百八十九萬元，其中六百萬元由被告丙○○○提供其所有之不動產設定
    抵押作為借款之擔保，另八十九萬元則由被告丙○○○簽發本票一紙作為借款憑
    據，惟屆期均未清償等情，固據原告提出提出土地及建築改良物變更契約書四件
    、本票、存摺、高雄縣岡山鎮農會交易明細表土地及建築改良物抵押權設定契約
    書各一件、互助會單三件為證，被告固自認土地及建築改良物押權設定契約書一
    件、變更契約書四件、本票一件為真正，惟否認兩造間有借貸關係存在。按抵押
    權所擔保者為原債權、利息、遲延利息，及實行抵押權之費用，民法第八百六十
    一條定有明文，本院參諸原告提出之上開土地及建築改良物抵押權設定契約書一
    件、土地及建築改良物變更契約書四件，其上僅記載抵押權擔保債權之金額、期
    間，而未載明所擔保者究係何種債權，原告主張抵押權所擔保者為借款債權，既
    為被告所否認，揆諸首開說明，原告自應就抵押權係擔保借款債權負舉證之責，
    尚不得僅憑上開土地及建築改良物抵押權設定契約書一件、土地及建築改良物變
    更契約書四件，遽認被告丙○○○以其所有之不動產提供予原告設定抵押權係擔
    保借款債權，原告此部分之主張，自難採信。
(三)另原告提出存摺、高雄縣岡山鎮農會交易明細表、本票各一件、互助會單三件，
    用以證明其已交付借款二百萬元予被告丙○○○之事實，惟查原告提出之上開存
    摺固記載於八十一年二月二十二日自原告之妻李顏玉盞帳戶內提領二十九萬五千
    元，於八十一年三月六日提領三萬元，於八十一年三月十一日提領十五萬元，於
    八十一年四月十五日提領二十九萬七千元等情，及原告之妻參加訴外人王麗雪任
    會首邀集之互助會，惟並無證據可資證明自原告自其妻李顏玉盞上開帳戶內提領
    之現金及標得之會款係交予被告丙○○○收受。至原告所提出之存摺固載明於八
    十一年三月十日自原告之妻李顏玉盞上開帳戶內轉帳五十萬元予被告丙○○○，
    雖足以證明原告確有交付被告丙○○○五十萬元，惟原告之女證人李秀清到庭證
    稱：我不知道我父親與被告丙○○○間之借款情事等語，此外，原告未能舉證證
    明其與被告係基於借貸之意思表示而為交付五十萬元，自不能僅憑原告交付被告
    丙○○○五十萬元，逕認兩造間有借貸關係存在。
(四)至被告抗辯其於八十一年三月十日自原告之妻李顏玉盞帳戶內收受轉帳五十萬元
    ，係因被告丙○○○前亦曾積欠原告賭債三百九十萬元，曾以被告丙○○○所有
    之系爭抵押房地設定抵押權予原告，嗣經雙方協定，被告丙○○○願將位於高雄
    縣岡山文賢市場第四十九號攤位使用之權利以五百萬元讓與原告，扣除被告丙○
    ○○應先清償所積欠原告之賭金三百九十萬元，原告再支付給被告丙○○○差額
    款項一百十萬元，原告乃於八十一年三月十日款五十萬元予被告丙○○○，其
    餘六十萬元則扣抵賭金後，塗銷抵押權設定，並移轉攤位使用權予原告之女李秀
    清等語，固為原告所否認，並提出高雄縣岡山鎮農會交易明細表、高雄縣岡山鎮
    公所函、租賃契約書、建物登記簿謄本、土地登記簿謄本各一件、互助會單一件
    為證，姑不論被告上開抗辯是否可採，原告就本件借款既未能舉證證明其與被告
    丙○○○有借貸意思表示之合致，縱原告曾交付五十萬元予被告丙○○○，亦不
    能認為原告與被告丙○○○有借貸關係存在，詳如前述，被告關於收受原告五十
    萬元匯款之原因事實之抗辯，不論是否屬實，與本件判決結果，不生任何影響，
    本院認無審酌之必要，併予敘明。
五、結論：原告之訴為無理由，依民事訴訟法第七十八條，判決如主文。
中      華      民      國    八十九    年      七      月      十八    日
                              臺灣高雄地方法院民事第二庭
~B法      官  張桂美
右為正本係照原本作成。
如不服本判決，應於送達後廿日內，向本院提出上訴狀並表明上訴理由，如於本
判決宣示後送達前提起上訴者，應於判決送達後十日內補提上訴理由書（須附繕本）。
中      華      民      國    八十九    年      七      月      十八    日
~B法院書記官  楊銘仁


司法院資訊處製作；財團法人民間司法改革基金會備份。
